【裁判字號】    98,交簡上,53
【裁判日期】    980527
【裁判案由】    過失傷害
【裁判全文】
臺灣板橋地方法院刑事判決            98年度交簡上字第53號
上  訴  人  臺灣板橋地方法院檢察署檢察官
被      告  丙○○
上列上訴人因被告犯過失傷害案件，不服本院交通法庭中華民國
九十八年二月四日九十七年度交簡字第五六０一號第一審刑事簡
易判決（聲請簡易判決處刑案號：九十七年度偵字第二六二一五
號），提起上訴，本院管轄之第二審合議庭判決如下：
    主  文
上訴駁回。
丙○○緩刑貳年。丙○○並應依附表所示之給付方式向丁○○給
付如附表所示之金額。
    事實及理由
一、本案經本院管轄第二審之合議庭審理結果，認原審以被告丙
    ○○犯刑法第二百八十四條第一項前段之過失傷害罪，判處
    拘役五十五日，如易科罰金，以新臺幣一千元折算一日，經
    核其認事用法部分並無不當，應予維持，並引用原審刑事簡
    易判決書之事實、證據及理由（如附件）。
二、上訴人臺灣板橋地方法院檢察署檢察官提起本件上訴意旨略
    以：被告犯後猶飾詞狡辯毫無悔意，犯後態度不佳，且迄今
    仍未能與告訴人丁○○達成和解，原審竟僅判處拘役五十五
    日，顯屬過輕。按科刑輕重固屬原審法院之職權，然應審酌
    犯罪所生之危險、損害與被告犯罪後之態度，本件被告犯後
    態度不佳，造成之損害亦非輕，原審僅量處拘役五十五日，
    於刑法第五十七條之適用顯有未洽。因之告訴人請求本件檢
    察官上訴，經核尚非顯無理由云云。
三、按法官於有罪判決中，究應如何量處罪刑，均為實體法賦予
    審理法官刑罰之裁量權事項，法官行使此項裁量權，自得依
    據個案情節，參諸刑法第五十七條所定各款犯罪情狀之規定
    ，於該法定刑度範圍內，基於合義務性之裁量，量處被告罪
    刑。質言之，法官為此量刑之裁量權時，除不得逾越法定刑
    或法定要件外，尚應符合法規範之體系及目的，遵守一般有
    效之經驗及論理法則等法原則，亦即應兼顧裁量之外部及內
    部性，如非顯然有裁量逾越或裁量濫用之違法情事，自不得
    任意指摘為違法，此亦為最高法院歷年多起判例所宣示之原
    則（最高法院八十年台非字第四七三號判例、七十五年台上
    字第七０三三號判例、七十二年台上字第六六九六號判例、
    七十二年台上字第三六四七號判例意旨可資參照）。關於量
    刑之裁量權，乃憲法所保障法官獨立審判之核心，法院行使
    此項裁量權，亦非得以任意或自由為之，仍應受一般法律原
    理原則之拘束，即仍須符合法律授權之目的、法律秩序之理
    念、國民法律感情及一般合法有效之慣例等規範，尤其應遵
    守比例原則及平等原則之意旨，否則即可能構成裁量濫用之
    違法（最高法院八十六年度台上字第七六五五號判決意旨亦
    可參照）。亦即如非有裁量逾越或裁量濫用之明顯違法情事
    ，自不得擅加指摘其違法或不當，即使上級法院對下級法院
    裁量權之審查，亦應同此標準，此不僅在保障法官不受任何
    制度外之不當干涉，更保障法官不受制度內的異質干涉，此
    方符憲法第八十條所宣示獨立審判之真義。本院審理結果認
    為：原審判決於量刑時，已審酌被告之素行、智識程度、本
    件車禍之過失程度、造成告訴人傷害非輕，兼衡被告事後仍
    未能與告訴人達成和解等一切情狀，於法定刑六月以下有期
    徒刑、拘役或銀元五百元之範圍內，量處被告拘役五十五日
    ，如易科罰金，以新臺幣一千元折算一日。核符前述憲法比
    例原則及平等原則之要求，原審刑罰裁量權之行使實無違法
    不當之處，量刑尚屬妥適。故可認本件之上訴人之上訴意旨
    並無理由。綜上所述，本件上訴意旨既無理由，原判決又無
    違法或不當之處，依法應予駁回。
四、末查，被告前未曾因故意犯罪受有期徒刑以上刑之宣告，此
    有臺灣高等法院被告前案紀錄表一份在卷可參，於本件中因
    一時失察，致罹刑典，惟犯後本院審理中已能坦承犯行，且
    與告訴人達成以如附表所示分期付款方式和解（參見本院卷
    九十八年三月二十五日、同年四月十五日準備程序筆錄各一
    份），經此次科刑教訓後，應知警惕而無再犯之虞，本院認
    為前開對其宣告之刑，以暫不執行為適當，爰依刑法第七十
    四條第一項第一款之規定，併予宣告緩刑二年，以啟自新。
    次按緩刑宣告，得斟酌情形，命犯罪行為人向被害人支付相
    當數額之財產或非財產上之損害賠償，刑法第七十四條第二
    項第三款定有明文，查本件被告與告訴人於本院審理中達成
    上述和解方式，被告同意以主文即附表所示分期付款方法，
    賠償告訴人之損失，本院斟酌上開各項情狀後，認於被告緩
    刑期間課予上開負擔，乃為適當，爰併予宣告之。
據上論斷，應依刑事訴訟法第四百五十五條之一第一項、第三項
、第三百六十四條、第三百六十八條、第三百七十三條，刑法第
七十四條第一項第一款、第二項第三款，判決如主文。
本案經檢察官蘇振文到庭執行職務。
中    華    民    國    98    年    5     月    27    日
                  交通法庭    審判長法  官  胡堅勤
                                    法  官  盧軍傑
                                    法  官  林家賢
不得上訴。
                                    書記官  林政良
中    華    民    國    98    年    5     月    27    日
┌───────────────────────────────────────┐
│附表：                                                      98年度簡上字第53號│
├─────┬─────────┬───────────────────────┤
│給付對象  │給付金額（新臺幣）│給付方式                                      │
├─────┼─────────┼───────────────────────┤
│丁○○    │ 120,000元        │於98年4 月15日前，給付60,000元；剩餘60,000元部│
│          │                  │分，自98年5 月11日起，每月一期，分三十期，每月│
│          │                  │11日，給付2,000 元，至全部金額清償完畢為止，如│
│          │                  │有一期不履行，視為全部到期。（匯款郵局代號700 │
│          │                  │，帳號：0000000-0000000）                     │
└─────┴─────────┴───────────────────────┘
附錄本判決論罪科刑法條：
刑法第二百八十四條第一項：
因過失傷害人者，處六月以下有期徒刑、拘役或五百元以下罰金
，致重傷者，處一年以下有期徒刑、拘役或五百元以下罰金。
附件：
臺灣板橋地方法院刑事簡易判決
                                    97年度交簡字第5601號
聲  請  人  臺灣板橋地方法院檢察署檢察官
被      告  丙○○  女  40歲（民國○○年○月○○日生）
                    身分證統一編號：Ｚ000000000號
                    住桃園縣中壢市○○路○段367之1號11樓
                    居臺北縣中和市○○路556號7樓
上列被告因過失傷害案件，經檢察官聲請以簡易判決處刑（97年
度偵字第26215號），本院判決如下：
    主  文
丙○○因過失傷害人，處拘役伍拾伍日，如易科罰金，以新臺幣
壹仟元折算壹日。
    事實及理由
一、本件犯罪事實及證據，均引用如附件檢察官聲請簡易判決處
    刑書之記載。
二、核被告丙○○所為，係犯刑法第284條第1項前段之過失傷害
    罪。被告於肇事後，於其所犯過失傷害罪尚未為該管公務員
    發覺前，當場向據報前來處理之警員承認為車禍肇事者，並
    接受裁判，有臺北縣政府警察局海山分局道路交通事故肇事
    人自首情形記錄表乙紙在卷可證，顯符合刑法第62條前段規
    定之自首要件，爰依該條規定減輕其刑。爰審酌被告之素行
    、智識程度，本件車禍之過失程度、造成告訴人丁○○傷害
    非輕，兼衡被告事後仍未能與告訴人達成和解等一切情狀，
    量處如主文所示之刑，並諭知易科罰金之折算標準，以資懲
    儆。
三、依刑事訴訟法第449條第1項前段、第3項、第454條第2 項，
    刑法第284條第1項前段、第62條前段、第41條第1 項前段，
    刑法施行法第1條之1第1項、第2項前段，逕以簡易判決處刑
    如主文。
四、如不服本判決，得自收受送達之日起10日內向本院提出上訴
    狀，上訴於本院第二審合議庭（須附繕本）。
中    華    民    國    98    年    2     月    4     日
                      交通法庭    法  官  侯  志  融
上列正本證明與原本無異。
                                  書記官  林  伶  芳
中    華    民    國    98    年    2     月    4     日
附錄本案論罪科刑法條全文：
中華民國刑法第284條
（過失傷害罪）
因過失傷害人者，處6月以下有期徒刑、拘役或5百元以下罰金，
致重傷者，處1年以下有期徒刑、拘役或5百元以下罰金。
從事業務之人，因業務上之過失傷害人者，處1年以下有期徒刑
、拘役或1 千元以下罰金，致重傷者，處 3 年以下有期徒刑、
拘役或 2 千元以下罰金。
＝＝＝＝＝＝＝＝＝＝＝＝＝＝＝＝＝＝＝＝＝＝＝＝＝＝＝＝
【附件】
臺灣板橋地方法院檢察署檢察官聲請簡易判決處刑書
                                     97年度偵字第26215號
    被      告  丙○○  女  40歲（民國○○年○月○○日生）
                        住桃園縣中壢市○○路○段367之1號
                          11樓
                        居臺北縣中和市○○路556號7樓
                        國民身分證統一編號：Ｚ000000000號
上列被告因過失傷害案件，業經偵查終結，認為宜聲請以簡易判
決處刑，茲將犯罪事實及證據並所犯法條分敘如下：
        犯罪事實
一、丙○○於民國97年1月14日6時許，騎乘車號POO-171號重型
    機車，沿臺北縣板橋市○○路往土城方向行駛，於同日6時
    10分許，行經中山路與新站路口時，本應注意車前狀況，隨
    時採取必要之措施，而依當時天候、路況、光線等客觀狀況
    ，又無不能注意之情事，竟疏未注意及此，不慎撞擊當時於
    行人穿越道上之清潔人員丁○○，致丁○○受有右鎖骨、右
    肱骨及左脛腓骨骨折之傷害。
二、案經丁○○訴請偵辦。
        證據並所犯法條
一、訊據被告丙○○固坦承有於前揭時、地騎車撞到告訴人丁○
    ○之事實，惟矢口否認有何過失傷害之犯行，辯稱：伊行進
    時為綠燈，伊當時為繞過工程圍籬才會撞到告訴人，伊自己
    也有受傷，且告訴人當時未持有清潔工具，並非在工作中云
    云。經查，告訴人因被告騎車撞擊而受有前開傷害之事實，
    業據證人即告訴人證述綦詳，並有亞東紀念醫院診斷證明書
    一紙在卷可稽，又本件被告騎乘重型機車，行經設有行人穿
    越道路口，未注意車前狀況，乃本件交通事故之肇事原因，
    而告訴人並無任何肇事因素等情，有道路交通事故現場圖、
    道路交通事故調查報告表（一）、（二）各一份、現場及車
    損照片共16張在卷足憑，復核與台灣省台北縣區車輛行車事
    故鑑定委員會鑑定結果相同，此有該鑑定委員會97年3月19
    日北縣鑑字第970087號鑑定意見書一份附卷可參，是被告所
    辯顯係卸責之詞，不足採信。按車輛行駛時，駕駛人應注意
    車前狀況，隨時採取必要之安全措施，道路交通安全規則第
    94條第3項定有明文。本件被告騎乘重型機車自應注意上述
    道路交通安全規定，且依當時天候、路況、光線等客觀狀況
    ，又無不能注意之情形，竟疏不注意而肇事，致告訴人受傷
    ，被告應有過失，且其過失行為，與告訴人之受傷間，具有
    相當因果關係，其罪嫌洵堪認定。
二、核被告所為，係犯刑法第284條第1項之過失傷害罪嫌。
三、依刑事訴訟法第451條第1項聲請逕以簡易判決處刑。
    此    致
臺灣板橋地方法院
中    華    民    國    97    年    9     月    30    日
                              檢察官  甲  ○  ○
                                      乙  ○  ○
本件正本證明與原本無異
中    華    民    國    97    年    10    月    8     日
                              書記官


司法院資訊處製作；財團法人民間司法改革基金會備份。
